【裁判字號】    98,審易,1224
【裁判日期】    981231
【裁判案由】    詐欺
【裁判全文】
臺灣桃園地方法院刑事判決            98年度審易字第1224號
公  訴  人  臺灣桃園地方法院檢察署檢察官
被      告  乙○○原名高乙○.
選任辯護人  陳志峰律師
上列被告因詐欺案件，經檢察官提起公訴（98年度偵字第2347號
、98年度偵字第8302號、98年度偵字第8303號），被告於準備程
序進行中為有罪之陳述，經本院合議庭裁定由受命法官獨任進行
簡式審判程序，判決如下：
    主  文
乙○○意圖為自己不法之所有，以詐術使人將本人之物交付，處
有期徒刑壹年拾月。又意圖為自己不法之所有，以詐術使人將本
人之物交付，處有期徒刑拾月。應執行有期徒刑貳年，均緩刑伍
年。
    事  實 及 理 由
一、被告所犯之罪，為死刑、無期徒刑、最輕本刑3 年以上有期
    徒刑或高等法院管轄第一審案件以外之罪，而被告於本院準
    備程序進行中，就被訴事實為有罪之陳述，經本院告知簡式
    審判程序意旨，並聽取公訴人及被告之意見後，依刑事訴訟
    法第273 條之1 第1 項之規定，裁定依簡式審判程序審理。
二、乙○○於民國94年2月間，自任互助會會首，召集每月會款
    為新臺幣（下同）2萬元，會期自94年2月15日起至97年12月
    15日止，會員為庚○○、甲○○○（會員名單記載為沈桂花
    ）、子○○、壬○○、陳進福（其妻謝秋香以陳進福名義參
    加合會）、己○○、陳啟天、陳蔡金（會員名單記載為蔡
    金）等人不含會首共46會之互助會，續於96年6 月間，另
    召集每月會款為3 萬元，會期自96年6 月5 日起至99年11月
    5 日止，會員為張長進、丁○○○（會員名單記載為張秀梅
    ）、癸○○（會員名單記載為蔡淑玲）、辛○○、呂家華、
    丙○○○（會員名單記載為李月娥）、張俊輝、戊○○等人
    不含會首共42會之互助會，上開互助會均採內標制，底標各
    為1,500 元、2,000 元，開標日各為每月15日、5 日晚間8
    時，在乙○○位在桃園縣蘆竹鄉○○村○ 鄰○○路○ 段447
    之1 號住處開標，嗣乙○○因簽賭六合彩輸錢，無力周轉，
    竟基於意圖為自己不法所有之接續犯意，於上開互助會會期
    內，以會首身分掌控開標事宜，並利用會員未親自到場投標
    ，會員間彼此亦未全然認識及會員對其之信用關係，分別冒
    用不知情之甲○○○、蔡淑霞、壬○○、子○○、郭炯秋、
    陳進福、己○○及邱繼任、吳阿玲、丙○○○、丁○○○、
    癸○○、呂家華等會員名義，向其他會員告知當月合會已各
    由前開會員得標之情形，致使上開遭冒標會員繼續繳交會款
    ，其餘會員辛○○、戊○○、己○○、陳啟天、陳蔡金、
    張長進、邱繼文、張俊輝、陳莉香及蔡宛珍等活會會員亦均
    信以為真，因此陷於錯誤，陸續如數遵期繳交會款予乙○○
    或其夫高新川（所涉詐欺案件，已由檢察官另為不起訴處分
    ），乙○○遂或挪為個人私用或以會養會使用，合計至少以
    此方式詐領合會會款1,300 萬元。迨於97年9 月起，乙○○
    無力維持，始向前開互助會會員坦承冒標一事，並向有偵查
    犯罪職權之警察機關自首冒標互助會之詐欺情事，上開會員
    始知受騙，進而接受本件裁判。
三、乙○○明知自己已無資力，另基於意圖為自己不法所有之犯
    意，於97年7 月至9 月間，先後前往辛○○位在桃園縣蘆竹
    鄉○○路內溪巷1 號住處，向其妻戊○○接續佯稱：其女高
    曉雯經營服飾店要擴大營業，需借款週轉為由，並交付發票
    人為不知情之高曉雯之面額為40萬元、50萬元及60萬元支票
    共3 紙供擔保，致戊○○不疑有他而陷於錯誤，陸續交付40
    萬元、50萬元及60萬元，乙○○遂係將上開借得款項用於周
    轉或清償個人賭債，嗣於97年9 月間乙○○宣告倒會，且所
    交付之上開支票屆期均未兌現，戊○○夫妻方知受騙。
四、認定被告犯罪所憑之證據：
（一）被告於警詢、偵訊及本院審理時之自白。
（二）證人甲○○○、壬○○、子○○、己○○、丙○○○、丁○○○於警詢及檢察官偵訊中之證述，證人辛○○於檢察
      事務官詢問及檢察官偵訊中之證述，證人癸○○、呂家華
      於警詢中之證述，證人庚○○、陳蔡金、高新川、戊○○於檢察官偵訊時之證述。
（三）被告提出之互助會名單、遭冒標會員名單各2 紙，98年度
      偵字第2347號第32頁互助會員名單1 紙，告訴人辛○○自
      96年5 月起至97年9 月止所簽發用以繳交會款之支票正反
      面影本共19紙、繳交會款明細表1 份、高曉雯所簽發之支
      票影本共3 張、被告與互助會會員之和解契約書共21份。
五、應適用之法條：
    刑事訴訟法第273 條之1 第1 項、第299 條第1 項前段、第
    310 條之2 、第454 條第1 項，刑法第339 條第1 項、第62
    條前段、第51條第5 款、第74條第1 項第1 款，刑法施行法
    第1 條之1 第1 項、第2 項前段。
六、如不服本判決，應於判決送達後10日內向本院提出上訴狀（
    應附繕本），其未敘述上訴理由者，應於上訴期間屆滿後20
    日內補提理由書狀於本院，上訴於臺灣高等法院。
本案經檢察官顏世翠到庭執行職務。
中    華    民    國    98    年    12    月    31    日
                    刑事庭  法  官  林孟宜
以上正本證明與原本無異。
                            書記官  洪明媚
中    華    民    國    98    年    12    月    31    日
附錄本案論罪科刑法條：
中華民國刑法第339 條第1 項規定：
意圖為自己或第三人不法之所有，以詐術使人將本人或第三人之
物交付者，處5 年以下有期徒刑、拘役或科或併科1 千元以下罰
金。

司法院資訊處製作；財團法人民間司法改革基金會備份。
